臺灣臺中地方法院民事判決
110年度中簡字第2100號
原      告  蕭名凱  

被      告  華南商業銀行股份有限公司

法定代理人  張雲鵬  
訴訟代理人  江至欣  
上列當事人間債務人異議之訴事件，本院於民國110年9月14日言
詞辯論終結，判決如下：
    主      文
原告之訴駁回。
訴訟費用新臺幣壹仟元由原告負擔。 
    事實及理由
一、原告起訴主張：原告從未向被告請領過現金卡，且並無借款
    之情事，現金卡申請書並非原告所簽名，且原告於民國93年
    10月26日至95年6月13日期間亦不在境內，被告主張該段期
    間之借款債權即不存在，被告請求之事由並不存在，自不得
    據以強制執行，爰依強制執行法之規定，請求撤銷強制執行
    程序等語。並聲明：本院民國106年度司執字第51660號返還
    借款強制執行程序應予撤銷。
二、被告則以：原告稱其並未收到由被告所寄發之現金卡，然原
    告於93年10月26日向被告申請現金卡並領卡使用，被告非以
    寄送之方式將現金卡交付被告，且原告多次還款期間長達1
    年多。又原告簽署申請書之日期為93年10月26日，參以原告
    所提之出入境紀錄，原告尚未出境，再以原告所提之訴狀與
    申請書之字跡對照，字跡亦無不同。縱認原告主張為真，惟
    其主張均屬被告取得確定判決之執行名義成立前所存在之事
    由，並非異議之訴所能救濟，與強制執行法第14條第1項前
    段不相符合，且原告否認積欠被告款項之主張已為前案確定
    判決之既判力所及，原告自不得就該確定之法律關係更行起
    訴或為相反之主張等語，資為抗辯。並聲明：原告之訴駁回
    。
三、得心證之理由：
(一)經查，被告於95年9月14日起訴主張原告於93年10月26日與
    其簽立小額循環信用貸款契約書，約定以被告所發行之現金
    卡為工具且開設相對帳戶循環使用，然原告並未依約還款，
    尚欠本金45,685元及利息799元等情，經本院於95年10月27
    日以95年度中小第4720號判決判命原告應給付被告46,484元
    ，及其中45,685元自95年7月19日起至清償日止，按週年利
    率百分之20計算之利息，嗣被告持本院95年度中小字第4720
    號民事確定判決所換發之臺灣臺中地方法院97年度執字第27
    209號債權憑證為執行名義，聲請對原告之財產為強制執行
    ，經本院以106年司執字第51660號強制執行事件受理等情，
    業經本院調閱本院95年度中小字第4720號卷宗及106年度司
    執字第51660號強制執行卷查明屬實，且為兩造所不爭執，
    自堪信為真實。
(二)按執行名義成立後，如有消滅或妨礙債權人請求之事由發生
    ，債務人得於強制執行程序終結前，向執行法院對債權人提
    起異議之訴；又執行名義無確定判決同一之效力者，於執行
    名義成立前，如有債權不成立或消滅或妨礙債權人請求之事
    由發生，債務人亦得於強制執行程序終結前提起異議之訴，
    強制執行法第14條第1項前段、第2項分別定有明文。所謂消
    滅債權人請求之事由，係指足以使執行名義之請求權及執行
    力消滅之原因事實，如清償、提存、抵銷、免除、混同、債
    權之讓與、債務之承擔、解除條件之成就、和解契約之成立
    ，或類此之情形，始足當之；而所謂妨礙債權人請求之事由
    ，則係指使依執行名義所命之給付，罹於不能行使之障礙而
    言。亦即除執行名義係屬無確定判決同一之效力者外，債務
    人異議之訴，須以其主張消滅或妨礙債權人請求之事由，係
    發生於執行名義成立後者始得為之。若主張之事由在執行名
    義成立之前即已存在，則為執行名義之裁判，縱有未當，亦
    非異議之訴所能救濟。從而依上開說明，債務人提起債務人
    異議之訴，依強制執行法第14條第1項之規定，須以其主張
    消滅或妨礙債權人請求之事由，係發生於執行名義成立後者
    始得為之。
(三)本件原告主張其從未向被告請領過現金卡，且並無借款之情
    事，現金卡申請書並非原告所簽名，且原告於民國93年10月
    26日至95年6月13日期間亦不在境內等事由，前開事由均係
    本件強制執行程序所據執行名義即本院95年度中小第4720號
    判決成立前已存在，係屬本院判決確定前發生之事由，原告
    於本院95年度中小第4720號判決確定後始為主張，顯非執行
    名義成立後有消滅或妨礙債權人請求之事由發生，核與強制
    執行法第14條第1項規定債務人異議之訴之要件不符。
四、綜上所述，本院95年度中小第4720號判決已確定具有既判力
    ，原告應受該判決效力之拘束，不得再以執行名義成立前已
    存在之事由，提起債務人異議之訴。從而，原告提起債務人
    異議之訴，請求撤銷本院106年度司執字第51660號強制執行
    事件所為強制執行程序，為無理由，應予駁回。
五、本件事證已臻明確，兩造其餘攻擊防禦及證據方法，核與判
    決結果不生影響，爰不予一一論述，附此敘明。
六、訴訟費用負擔之依據：民事訴訟法第78條。 
中　　華　　民　　國　　110 　年　　9 　　月　　28　　日
                  臺灣臺中地方法院臺中簡易庭
                                  法　官　吳蕙玟
上正本係照原本作成。　　　　　　　　　　　　　　　　　
如不服本判決，應於送達後20日內，向本院提出上訴狀並表明上
訴理由，如於本判決宣示後送達前提起上訴者，應於判決送達後
20日內補提上訴理由書（須附繕本）。如委任律師提起上訴者，
應一併繳納上訴審裁判費。 
中　　華　　民　　國　　110 　年　　9 　　月　　28　　日
                                  書記官  黃于容